【裁判字號】    95,訴,570
【裁判日期】    951101
【裁判案由】    損害賠償
【裁判全文】
臺中高等行政法院裁定
                                     95年度訴字第00570號
原      告  甲○○
被      告  台灣彰化地方法院
代  表  人  乙○○
訴訟代理人  丙○○
上列當事人間因損害賠償事件，原告提起行政訴訟，本院裁定如
下：
    主  文
原告之訴駁回。
訴訟費用由原告負擔。
    理  由
一、按行政機關代表國家處理行政事務，如與人民因私權關係發
    生爭執，則屬於民事訴訟範圍，應向普通法院訴請裁判，非
    屬行政爭訟範圍。而訴訟事件不屬行政法院之權限者，行政
    法院應以裁定駁回之，為行政訴訟法第一百零七條第一項第
    一款所明定。又「公法上之爭議，除法律別有規定外，得依
    本法提起行政訴訟」同法第二條亦定有明文。因而行政訴訟
    乃國家司法機關為解決當事人間關於公法上之爭議所施行之
    程序，倘非屬公法爭議事件，行政法院自無審判權，應以裁
    定駁回之。
二、本件原告起訴意旨略謂：原告於民國（下同）94年11月8日
    自台灣彰化地方法院民事執行處拍定買受該院93年度民執夏
    字第20685號強制執行拍賣標的：彰化縣員林鎮○○路○段
    171巷48弄2號即圳南段186建號建物，該案件係「調卷拍賣
    」，因省略再次查封手續，並誤認本案件與前案件（假扣押
    案件）有一相同之占有人Ａ，顯有違誤也與事實不符，查本
    次拍賣時占用人是Ｂ、Ｃ、Ｄ、Ｅ等四人，原告以前後兩案
    占用人並不相同為理由聲請履勘標的以便查明占用人姓名，
    以利遷讓房屋訴訟，為被告所不准許。本案件於94年11月23
    日核發不動產權利移轉證書，亦即同日原告取得不動產所有
    權，且該建物每月有新台幣（下同）五千元之租賃價額。查
    被告為標的物之賣方（即代位債務人）卻未盡到最高法院49
    年台抗字第83號判例意旨之義務（即未盡到出賣人之義務）
    ，已違強制執行法第99條規定，也違憲法第15條財產權保護
    規定，為此依強制執行法第99條、行政訴訟法第2條、第3條
    、第7條請求被告應點交坐落彰化縣員林鎮○○路○段171巷
    48弄2號即圳南段186建號建物予原告（即拍定買受人），並
    自94年11月23日起每月賠償五千元予原告，如遲延給付則自
    94年12月23日起至清償日止按年息百分之五計算遲延利息云
    云。經核屬原告應依強制執行法向民事執行機關而為之程序
    ，以資救濟。而民事強制執行乃法院依據執行名義，使用國
    家之強制力，強制債務人履行義務，實現已確定之私權所為
    之行為；其中關於拍賣程序，乃以債務人為出賣人，拍定人
    為買受人之私法事件，法官於拍賣程序所為各種處分乃基於
    強制執行法所賦予之職權，其終局之目的在於完成拍賣程序
    ，非屬以發生、變更或消滅公法上法律效果為目的之行政處
    分，不具公法上之法效性，即難謂其屬行政處分性質，非得
    以撤銷或確認無效之行政訴訟救濟，如有不服，應向普通法
    院之執行處提出救濟。從而原告請求點交坐落於彰化縣員林
    鎮○○路○段171巷48弄2號建物，揆諸前揭規定及說明，其
    性質乃屬私權爭執事項，核屬普通法院之權限，行政法院並
    無審判權，因此原告提起本件行政訴訟，即難謂合法。又依
    行政訴訟法第7條之規定，固得於同一行政訴訟程序中，合
    併請求損害賠償，惟應以其所提之行政訴訟合法為前提，本
    件原告所提點交建物之行政訴訟，既不合法，原告合併請求
    損害賠償部分，即不合法，仍應併予駁回。兩造其餘實體上
    之爭執，自無庸審究，併予敘明。
三、依行政訴訟法第107條第1項第1款、第104條、民事訴訟法第
    95條、第78條，裁定如主文。
中    華    民    國    95    年    11    月    1     日
                  第三庭審判長法  官  王  茂  修
                              法  官  林  金  本
                              法  官  莊  金  昌
以上正本證明與原本無異。
如不服本裁定，應於裁定送達後10日內以書狀敘明理由，經本院
向最高行政法院提起抗告（須依對造人數附具繕本）；並應預繳
送達用雙掛號郵票390元（34元及5元郵票各10份)。
中    華    民    國    95    年    11    月    1     日
                              書記官  凌  雲  霄


司法院資訊處製作；財團法人民間司法改革基金會備份。
